臺灣高等法院刑事判決
                                   110年度上訴字第1429號
上  訴  人
即  被  告  蘇子欽



選任辯護人  顏瑞成律師
上  訴  人  
即  被  告  謝伸樺


指定辯護人  本院公設辯護人陳德仁  
上列上訴人即被告等因違反組織犯罪防制條例等案件，不服臺灣
新北地方法院109年度訴字第151號，中華民國109年12月31日第
一審判決（起訴案號：臺灣新北地方檢察署108年度偵字第32331
號、108年度偵字第15965號、109年度少連偵緝字第5號、108年
度少連偵字第287號、108年度偵字第2642號、108年度偵字第495
2號、108年度偵字第15073號），提起上訴，本院判決如下：
    主  文
原判決關於丙○○犯罪所得沒收部分撤銷。
前開撤銷沒收部分，不予沒收。
其他上訴駁回。
    事實及理由
一、本件經本院審理後，認第一審以被告丙○○犯刑法第339條之4
    第1項第2款之三人以上共同犯詐欺取財罪，量處有期徒刑1
    年2月，而被告乙○○則係犯刑法第339條之4第1項第2款之三
    人以上共同犯詐欺取財罪，共五罪，分別量處有期徒刑1年1
    月、1年2月、1年2月、1年2月、1年2月，並定應執行刑有期
    徒刑1年6月，並就其所有之行動電話1具(含門號為00000000
    00號SIM卡1張)宣告沒收，另就被告丙○○被訴違反組織犯罪
    條例部分不另為免訴之諭知，核原判決認事用法、量刑及沒
    收均無不當，應予維持，除補充被告丙○○於本院準備程序及
    審理時之自白為證據外，其餘均引用第一審判決書記載之事
    實、證據及理由（如附件）。
二、被告丙○○上訴意旨略以:被告丙○○對所涉犯行，坦承不諱，
    並深表懊悔，因犯罪手段輕微，希望可與被害人達成和解，
    請求法院從輕量刑等語；而被告乙○○上訴意旨略以:因經濟
    狀況欠佳，一時失慮，始犯本案，請求法院依刑法第59條規
    定酌減其刑等語。
三、上訴駁回部分
　　按量刑輕重，屬法院得依職權自由裁量之事項，苟其量刑已
    以行為人之責任為基礎，並斟酌刑法第57條各款所列情狀，
    在法定刑度內，酌量科刑，無偏執一端，致明顯失出失入情
    形，自不得指為不當或違法（最高法院103年度台上字第291
    號、第331號判決意旨參照）；且在同一犯罪事實與情節，
    如別無其他加重或減輕之原因，下級審量定之刑，亦無過重
    或失輕之不當情形，則上級審法院對下級審法院之職權行使
    ，原則上應予尊重（最高法院85年度台上字第2446號判決意
    旨參照）。經查:
  ㈠就被告乙○○部分，原審已斟酌：被告乙○○正值青壯之年，不
    思以正途賺取錢財，明知現今社會詐欺集團橫行，其等恣意
    詐欺行為往往對於被害人之財產及社會秩序產生重大侵害，
    竟貪圖不法利益，與詐騙集團合流，造成本案被害人財產損
    失，對於社會秩序危害重大，所為應予非難，又參酌其乙○○
    則係依集團成員指示而行動非犯罪主導者，兼衡其等素行、
    犯罪之動機、目的、手段，暨學歷、家庭經濟狀況，及犯後
    於偵查及原審審理時均坦承犯行之態度等一切情狀，為被告
    量刑之基礎。經核原判決並無濫用量刑權限，亦無判決理由
    不備，或其他輕重相差懸殊等量刑有所失出或失入之違法或
    失當之處，難認有上訴所稱量刑過重之情形。且原審亦已說
    明本件被告乙○○加入多人共同詐欺之集團，成員眾多，並對
    為數甚多之被害人施行詐術騙取款項，足認被告等危害社會
    治安非小，難認有何足以引起一般人之同情、顯可憫恕之犯
    罪情狀，亦難認有何情輕法重之處，故自無適用刑法第59條
    規定酌減其刑之餘地。是被告上訴意旨認原審量刑過重，且
    未依刑法第59條規定減輕為由，指摘原判決不當，顯係對原
    判決就刑之量定已詳予說明審酌之事項，再為爭執，其上訴
    為無理由，應予駁回。
　㈡至被告丙○○部分，原審亦已斟酌：被告丙○○正值青壯之年，
    不思以正途賺取錢財，明知現今社會詐欺集團橫行，其等恣
    意詐欺行為往往對於被害人之財產及社會秩序產生重大侵害
    ，竟貪圖不法利益，與詐騙集團合流，造成本案被害人財產
    損失，對於社會秩序危害重大，所為應予非難，又參酌其丙
    ○○則係依集團成員指示而行動非犯罪主導者，兼衡其等素行
    、犯罪之動機、目的、手段，暨學歷、家庭經濟狀況，及犯
    後於偵查及原審審理時均坦承犯行之態度等一切情狀，為被
    告量刑之基礎。經核原判決並無濫用量刑權限，亦無判決理
    由不備，或其他輕重相差懸殊等量刑有所失出或失入之違法
    或失當之處。至被告丙○○表示欲與被害人達成和解乙節，本
    院前後已預留8個月之時間以利被告丙○○與被害人達成和解
    ，然其等並未達成和解，而依被告丙○○之選任辯護人於審理
    時亦表示:被害人之家人拒絕和解等語明確，足認被告丙○○
    確未與被害人達成和解，並取得被害人之諒解甚明，本院自
    無從審酌此節，而為量刑之考量，是其上訴請求從輕量刑，
    自無理由，應予駁回。
四、撤銷部分原判決（沒收）之理由：
　㈠原審認定被告丙○○犯罪所得為1000元，且未扣案，應依刑法
    第38條之1第1項前段、第3項、第4項之規定宣告沒收，如全
    部或一部不能沒收或不宜執行沒收時，追徵其價額，固非無
    見。
　㈡惟沒收犯罪所得，旨在藉由剝奪行為人或其他第三人因犯罪
    而取得之財產利益，並將之還諸於被害人，或歸入國庫，俾
    修正刑事違法行為所造成財產秩序之變動，以根絕財產犯罪
    誘因，藉收預防犯罪之效。犯罪行為人將應返還予被害人之
    財產利益，以被害人為受取權人，至法院辦理清償提存後，
    原則上，行為人本人已無法再任憑己意取回，僅受取權人即
    被害人得依法領取，實質上，行為人形同不再保有該財產利
    益，被害人之損害賠償請求，則因而獲得確保，而與刑事沒
    收之剝奪、發還，具有異曲同工之效果，且以此與沒收犯罪
    所得之刑事裁判，於確定時，犯罪所得之財產利益悉歸國家
    所有，被害人尚須於法定之時效期間內，向檢察官請求發還
    或給付，因而對被害人行使損害賠償請求權所造成之負面影
    響，兩相比較，為彌補犯罪對被害人所造成之損害，由行為
    人提存犯罪所得之財產利益，不僅同樣能達到沒收制度所追
    求、任何人都不能保有不法利得之規範目的，甚且更有可能
    實現沒收制度優先發還被害人之設計本旨，自無再對行為人
    諭知沒收犯罪所得之必要（最高法院109年度台上字第421號
    號判決意旨參照），次按犯罪所得已實際合法發還被害人者
    ，不予宣告沒收或追徵，刑法第38條之1第5項定有明文。經
    查：被告丙○○本案犯罪所得為1000元，已如前述，被告已向
    臺灣臺南地方法院提存所以被害人甲○○○為受取權人提存5萬
    元，揆諸前揭判決意旨，被告已無法再任憑己意取回該款項
    ，僅受取權人即甲○○○得依法領取，被告既已未保有犯罪所
    得，自不再就未扣案之犯罪所得1000元宣告沒收或追徵。原
    審未及審酌，予以宣告沒收，尚有不當。被告以原審量刑過
    重等語為由提起上訴，雖無理由，然原判決既有此部分可議
    之處，自屬無可維持，應由本院就此部分予以撤銷，並諭知
    不予沒收。　
五、被告乙○○經本院合法通知，無正當理由不到庭，爰不待其陳
    述，逕為一造辯論判決。
據上論斷，應依刑事訴訟法第368條、第369條第1項前段、第371
條、第373條、第364條、第299條第1項前段，判決如主文。
本案經檢察官江祐丞、鄭心慈提起公訴，檢察官李叔芬到庭執行
職務。
中　　華　　民　　國　　111 　年　　7 　　月　　14　　日
                  刑事第四庭    審判長法　官  陳筱珮
                                      法　官  羅郁婷
                                      法　官  柯姿佐
以上正本證明與原本無異。
如不服本判決，應於收受送達後20日內向本院提出上訴書狀，其
未敘述上訴之理由者並得於提起上訴後20日內向本院補提理由書
（均須按他造當事人之人數附繕本）「切勿逕送上級法院」。
                                      書記官  蔡硃燕
中　　華　　民　　國　　111 　年　　7 　　月　　14　　日
附錄：本案論罪科刑法條全文　
中華民國刑法第339條之4第1項
犯第三百三十九條詐欺罪而有下列情形之一者，處一年以上七年
以下有期徒刑，得併科一百萬元以下罰金：
一、冒用政府機關或公務員名義犯之。
二、三人以上共同犯之。
三、以廣播電視、電子通訊、網際網路或其他媒體等傳播工具，
    對公眾散布而犯之。